【裁判字號】    98,訴,901
【裁判日期】    990331
【裁判案由】    侵權行為損害賠償
【裁判全文】
臺灣士林地方法院民事判決               98年度訴字第901號
原      告  聯成加油站有限公司
法定代理人  甲○○
訴訟代理人  陳生全律師
被      告  乙○○
            丙○○○
共      同
訴訟代理人  王雅慧律師
上列當事人間侵權行為損害賠償事件，本院於民國99年3 月22日
言詞辯論終結，判決如下：
    主  文
原告之訴及假執行之聲請均駁回。
訴訟費用新臺幣萬零柒佰玖拾玖元由原告負擔。
    事  實  及  理  由
一、原告起訴主張：被告乙○○於民國86年11月經推選而擔任伊
    之執行董事，其於88年9 月15日自伊合作金庫銀行00000000
    00000 號帳戶（下稱「系爭帳戶」）轉帳支出新臺幣（下同
    ）240 萬元，同月27日訴外人丁○○匯款240 萬元至上開帳
    戶後，被告乙○○於翌日將240 萬元領出據為己有。另被告
    丙○○○於91年1 月10日經推選為伊之董事，其於92年12月
    25日將伊合作金庫銀行0000000000000 號帳戶以現金銷戶，
    領取60萬3,173 元（下稱「系爭銷戶款」）並據為己有。爰
    依侵權行為及不當得利之法律關係，請求被告返還上開侵占
    款項。並聲明：(一)被告乙○○應給付原告240 萬元及自88年
    9 月29日起至清償日止，按週年利率5%計算之利息。(二)被告
    丙○○○應給付原告60萬3,173 元及自92年12月26日起至清
    償日止，按週年利率5%計算之利息。(三)願供擔保，請准宣告
    假執行。
二、被告乙○○則以：伊於88年9 月15日自系爭帳戶轉帳支出24
    0 萬元係作為原告給付承租土地租金之用。且丁○○曾向伊
    借款，其於同月27日係為返還伊借款而匯款240 萬元至系爭
    帳戶，伊發現後乃將該筆款項領出，並非侵占原告之財產等
    語，資為抗辯。並聲明：原告之訴駁回。
三、被告丙○○○另以：原告前於98年1 月間訴請求伊返還320
    萬元之周轉金（下稱「系爭周轉金」），系爭銷戶款即包含
    於系爭周轉金內，此業經本院以98年度訴字第23號判決原告
    勝訴確定（下稱「前案判決」），並由本院以98年度司執字
    第25870 號返還周轉金事件（下稱「系爭執行事件」）執行
    完畢。原告自不得重複請求伊返還系爭銷戶款等語，資為抗
    辯。並聲明：原告之訴駁回。
四、兩造不爭執之事實（本院98年9 月16日準備程序筆錄）：
  (一)被告乙○○於86年間經推選為原告之執行董事。丁○○於88
    年9 月27日匯款240 萬元至系爭帳戶，被告乙○○於翌日將
    該240 萬元領出。
  (二)被告丙○○○於91年1 月10日經推選為原告之董事。中國產
    物保險股份有限公司於92年5 月間為給付原告因納莉颱風所
    受損害而交付被告丙○○○59萬9,103 元。被告丙○○○將
    該保險金支票票存入原告合作金庫銀行0000000000000 號帳
    戶中，於92年12月24日兌現後，即於翌日以現金銷戶，領取
    系爭銷戶款。
  (三)原告前訴請被告丙○○○返還系爭週轉金事件，經本院以前
    案判決原告勝訴確定，並由本院以系爭執行事件執行完畢。
五、得心證之理由：
    原告主張被告乙○○於88年9 月28日將系爭帳戶內之240 萬
    元領出侵占入己，被告丙○○○於92年12月25日將系爭銷戶
    款據為己有等語，然為被告所否認，並以前揭情詞置辯。是
    本件之爭點厥為：(一)被告乙○○有無於88年9 月28日侵占原
    告之240 萬元予己而受有利益？(二)系爭銷戶款是否包含於系
    爭周轉金內，而已由被告丙○○○返還予原告？茲論述如下
    ：
  (一)被告乙○○並未於88年9 月28日侵占原告之240 萬元予己。
    1.經查，證人丁○○於98年11月6 日準備程序期日證稱：伊
      與被告乙○○是多年朋友，伊有資金需要時，會向乙○○
      借錢，88年9 月間係依乙○○女兒之指示，將伊向被告乙○○借貸之還款匯至系爭帳戶等語（本院卷第68頁背面）
      。又原告與丁○○間，並無業務或資金往來，為兩造所不
      爭執。故被告乙○○辯稱伊與丁○○間有私人借貸，丁○○依伊女兒之指示而誤將240 萬元之還款匯至系爭帳戶，
      伊乃於88年9 月28日提領該筆還款，該240 萬元並非原告
      所有等語，堪予採信。是原告主張被告乙○○於88年9 月
      28日自系爭帳戶內提領240 萬元據為己有，致伊受有240
      萬元之損害云云，顯屬誤會，而不足採。
    2.原告雖主張被告乙○○於88年9 月15日曾自系爭帳戶轉帳
      支出240 萬元，是其交付予丁○○之借款應為伊所有，丁○○之還款亦應歸屬於伊云云。然查，被告乙○○辯稱88
      年9 月15日伊自系爭帳戶轉帳支出之240 萬元係作為原告
      承租土地之租金，伊係分別將租金匯款予3 位地主，並非
      係交付予丁○○等情，有合作金庫銀行88年9 月15日傳票
      3 紙影本存卷為憑（本院卷第59頁）。稽諸上開傳票摘要
      欄及金額欄分別記載：「NO.0000000乙○○，720,000 」
      、「NO.0000000林四結，720,000 」、「NO.0000000，林
      邱于720,000 」等節，顯見被告乙○○辯稱伊於88年9 月
      15日自系爭帳戶轉帳支出240 萬元，係用以支付土地租金
      ，並於扣除代扣稅款後，分別匯款72萬元予己及訴外人林
      四結、林邱于一節，亦堪採信。故原告主張被告乙○○支
      付240 萬元係用以借予丁○○云云，亦非可採。
    3.基此，被告乙○○於88年9 月15日自系爭帳戶匯出之240
      萬元並非係借予丁○○，丁○○於88年9 月27日匯款至系
      爭帳戶之240 萬元則係作為其向被告乙○○私人借貸之還
      款，故被告乙○○於同月28日僅係自系爭帳戶中提領其個
      人資金，而非侵占原告之財產，甚為明確。
  (二)系爭銷戶款包含於系爭周轉金內，故被告丙○○○已將系爭
    銷戶款返還予原告。
    1.按當事人主張有利於己之事實者，就其事實有舉證之責任
      ，民事訴訟法第277 條本文定有明文。原告前於另訴主張
      被告丙○○○擔任伊董事期間曾為伊保管系爭周轉金，其
      於卸任後，未將系爭周轉金返還予伊，故訴請被告丙○○○返還系爭周轉金，經本院以前案判決命被告丙○○○應
      返還原告320 萬元及法定遲延利息確定，並經系爭執行事
      件執行完畢，此業經本院調閱前案判決及系爭執行事件卷
      宗核閱無訛。今原告主張被告丙○○○除系爭周轉金外，
      尚基於其董事職務而受有系爭銷戶款之利益，既為被告丙○○○所否認，並辯稱系爭銷戶款已包含於系爭周轉金中
      等語，則揆諸上開規定，原告自應就系爭銷戶款不在系爭
      周轉金之範圍內乙節，負舉證責任。
    2.原告固主張依被告丙○○○合作金庫銀行綜合儲蓄存款12
      793 號帳戶自92年12月起至93年1 月間止之交易明細觀之
      ，被告丙○○○並未於上開帳戶中存入60萬3,173 元，足
      證系爭周轉金未包括系爭銷戶款云云。然一般公司並未每
      日自帳戶中提領現金或將多於現金存入帳戶，通常於一段
      時間後，沖銷進出資金，再為存款或提款，且為經營公司
      業務，通常亦會於公司內存放一定金額之現金以供運用，
      是尚不足以被告丙○○○未於92年12月、93年1 月間存入
      60萬3,173 元，即遽予認定系爭銷戶款非屬系爭周轉金之
      一部分。是被告丙○○○辯稱伊將系爭銷戶款先放在公司
      保險箱內以供公司周轉運用，伊因擔任原告董事而保管之
      資金僅有系爭周轉金，系爭銷戶款已包含於系爭周轉金內
      等語，核與常情無違。此外，原告亦未提出其他證據足以
      證明系爭銷戶款不屬於系爭周轉金之一部分，是其上開主
      張，尚嫌無據，而不足採。
六、綜上所述，丁○○於88年9 月27日匯款至系爭帳戶之240 萬
    元係作為其向被告乙○○私人借貸之還款，故被告乙○○於
    同月28日自系爭帳戶中提領之240 萬元為其個人財產，而非
    原告財產。且被告丙○○○已將系爭周轉金返還予原告，原
    告未舉證證明除系爭周轉金外，被告丙○○○尚受有系爭銷
    戶款之利益或侵占系爭銷戶款。從而，原告依侵權行為損害
    賠償及不當得利之法律關係，訴請被告乙○○給付240 萬元
    、被告丙○○○給付系爭銷戶款及各自88年9 月29日、92年
    12 月26 日起至清償日止之法定遲延利息，均無理由，應予
    駁回。又原告之訴既經駁回，其假執行之聲請即失所依據，
    應併予駁回。
七、本件訴訟費用額確定為3 萬799 元（原告預繳之第一審裁判
    費），並應由原告負擔。
八、本件事證已臻明確，其餘兩造主張、陳述暨所提之證據，經
    審酌均與本院前揭判斷不生影響，爰不一一詳予論述，附此
    敘明。
九、據上論結，原告之訴為無理由，依民事訴訟法第78條、第87
    條第1 項，判決如主文。
中    華    民    國    99    年    3     月    31    日
                  民事第三庭  審判長法  官  張國勳
                                    法  官  施月燿
                                    法  官  林尚諭
以上正本證明與原本無異。
如對本判決上訴，應於判決送達後20日內向本院提出上訴狀。
中    華    民    國    99    年    4     月    1     日
                                    書記官  吳華瑋

司法院資訊處製作；財團法人民間司法改革基金會備份。
